【裁判字號】    90,上易,910
【裁判日期】    900627
【裁判案由】    過失致死
【裁判全文】
台灣高等法院台中分院刑事判決                      九十年度上易字第九一號
    上  訴  人  臺灣彰化地方法院檢察署檢察官
    被      告  乙○○
右上訴人因被告過失致死案件，不服臺灣彰化地方法院八十九年度訴字第一一八０號
中華民國九十年一月二日第一審判決（起訴案號：臺灣彰化地方法院檢察署八十九年
度偵字第七三五四號），提起上訴，本院判決如左：
      主  文
原判決撤銷。
乙○○因過失致人於死，處有期徒刑捌月。
      事  實
一、乙○○與楊貴麟為九泰營造公司同事，在彰化縣境內各工地從事營建工作，平日
    交往甚篤，並無怨隙糾葛，且經常共同前往彰化縣員林鎮○○路○段一六一號賴
    金才所經營之鵝肉攤宴飲消費。民國八十九年八月十六日晚上十九時許，乙○○
    、楊貴麟、蕭素玲、孔永福等四人再次來到上開鵝肉攤宴飲，迄至同日晚上二十
    二時十分許，業已飲盡瓶裝台灣啤酒十三瓶，於結帳準備離去時，乙○○之母康
    足、阿姨康淑匹、弟胡建偉三人聞訊得知乙○○已有喝酒，為避免乙○○酒後駕
    車發生危險，即刻趕到要阻止乙○○自行駕駛自小客車離去，而乙○○於酒後脾
    性不佳，甚為生氣，執意要自行駕車，因而推、打康足、康淑匹二人，楊貴麟見
    狀，乃上前勸阻，乙○○於楊貴麟上前制止時，應注意不可推擠拉扯，以避免受
    傷或死亡等不幸結果之發生，依當時之情形又非不能注意，竟疏於注意，拉扯楊
    貴麟致楊貴麟向前跌倒在地，右前額眉部撞及地面之鐵製自來水錶蓋，因而受有
    頭部外傷一處，當場昏厥，賴金才以電話報請救護車前來，並由蕭素玲、胡建偉
    陪同就醫，乙○○見已肇事，即棄原車而逃離現場，迄於翌日（十七日）上午九
    時許，以電話查知楊貴麟仍在醫院救護中，始向司法警察機關投案；惟楊貴麟迄
    同年月二十日下午一時四十五分仍因顱內出血，傷重不治死亡。
二、案經楊貴麟之父丙○○訴請台灣彰化地方法院檢察署檢察官偵查起訴。
      理  由
一、訊據被告乙○○對於右揭時、地，夥同被害人楊貴麟等人在上址喝酒及酒後為是
    否得自行駕車離去事與母親康足、阿姨康淑匹及被害人發生拉扯衝突等事實自白
    不諱，雖矢口否認有過失情事，辯稱：當日係伊弟弟看到伊在該處喝酒，擔心無
    法駕駛，打電話通知母親、阿姨等人過去，因母親不准伊駕車，互相拉扯，伊記
    得被害人過來搶汽車鑰匙，伊雙手有推出去，但被害人如何摔倒及受傷，伊均不
    知情，伊凌晨二時許醒來時，人已在彰化縣社頭鄉○○路住處門口，距離現場十
    餘公里，伊叫計程車至台中找朋友，在去台中前先去工地拿行動電話，嗣因伊妹
    婿通知才知道被害人在加護病房等語。
二、本院查：
  (一)被告於右揭時、地酒後，因堅持欲自行駕車離去事，與被害人楊貴麟發生拉扯，
    被害人倒地，頭部撞擊地面上鐵製自來水錶蓋，經送醫後，仍於三日後死亡之事
    實，業據現場目擊證人蕭素玲、胡建偉、賴金才、孔永福分別於警訊及檢察官偵
    訊時證述明確，並有現場相片三幀附卷可考。被害人確實因頭部外傷致顱內出血
    ，延至八十九年八月二十日下午一時四十五分許死亡之事實，亦據台灣彰化地方
    法院檢察署檢察官督同檢驗員相驗明確，製有勘驗筆錄、驗斷書、相驗屍體證明
    書及屍體相片七幀附卷可憑。
  (二)被告於偵查中供稱：伊於凌晨一、二時（十八日）醒來時，發現自己坐在家門口
    ，後來先至工地拿行動電話，並搭計程車至台中找朋友等語，參酌被告於晚上十
    時十分許（十七日）尚因拒絕其母親及家人之勸告，堅持自行駕車，為拿取車鑰
    匙發生拉扯情事，顯見被告當時之精神狀態未至心神喪失程度甚明。
  (三)被告當時既未達心神喪失之程度，即應注意不可推擠拉扯，以避免受傷或死亡等
    結果之發生，依當時之情形又非不能注意，竟疏於注意，與楊貴麟拉扯，致楊貴
    麟向前跌倒在地，頭部撞及地面之鐵製自來水錶蓋，因而發生死亡之結果，自有
    過失且其過失與被害人死亡間有相當因果關係之存在。
  (四)證人即鵝肉攤老闆賴金才於警訊及檢察官偵查時固證稱：被告一行人於結帳後走
    到門口時，被告之母親及阿姨趕到，為拿取車鑰匙不准被告開車而發生拉扯，被
    告打了其中一人一下，楊貴麟過去勸阻，遭被告以拳頭敲了額頭一下，楊貴麟即
    轉身把眼鏡及手錶放在車上，再轉身過去要勸被告，等到伊轉身要看時，楊貴麟
    己趴在地上了等語，參酌：I依證人蕭素玲、孔永福之證述，被告與被害人係同
    事，平時感情良好等語。證人賴金才於警訊時亦證稱：被告與被害人均係九泰營
    造公司工人，兩年來，偶而至經營之餐飲店用餐，本件係突發事故，根據伊之了
    解，二人私交甚篤等語。II卷附財團法人彰化基督教醫院九十年五月二十五日彰
    基病歷字第九００五０六八號函亦稱：被害人於八十九年八月十六日晚上十一時
    二十五分送急診時，前額有一深撕裂傷，其餘身體部分並未發現其他傷勢，該傷
    口若為外力重擊造成，則可能導致顱內出血而死亡等語，被告應無傷害或殺害被
    害人之故意，應可認定，併此敘明。
三、核被告所為，係犯刑法第二百七十六條第一項之過失致死罪。原審予以論罪科刑
    固非無見，惟：I被告於酒後，不聽從母親等家人之勸告，執意駕車，且為此與
    家人及被害人發生拉扯，致被害人撞擊地面死亡，其過失情節重大。II被害人係
    獨子且未婚，時值壯年，因被告之過失而死亡，被告於案發後，本同意賠償一百
    八十萬元，然未履行，迄本院審理時僅賠償五十萬元，綜合上情，原判決僅量處
    有期徒刑六月，並諭知易科罰金之折算標準，量刑尚屬過輕，檢察官上訴意旨，
    指摘原判決不當為有理由，自應撤銷改判，爰審酌上情，被告之智識程度、犯罪
    所生之損害及犯罪後態度等一切情狀，量處如主文第二項所示之刑。
四：據上論結，應依刑事訴訟法第三百六十九條第一項前段、第三百六十四條、第二
    百九十九條第一項前段，刑法第二百七十六條第一項，罰金罰鍰提高標準條例第
    一條前段，判決如主文。
本案經檢察官甲○○到庭執行職務。
中       華       民       國   九  十    年     六      月   二十七    日
                                臺灣高等法院臺中分院刑事第四庭
                                      審判長法  官  洪  耀  宗
                                            法  官  江  德  千
                                            法  官  劉  登  俊
右正本證明與原本無異。
不得上訴。
                                            書記官  吳  麗  慧
中       華       民       國   九  十    年     六      月   二十八    日
                                                                        Ｋ


司法院資訊處製作；財團法人民間司法改革基金會備份。
